臺灣雲林地方法院民事判決　　　　　　　 95年度訴字第517號
原　　　告　甲○○
訴訟代理人　乙○○
被　　　告　丙○○
訴訟代理人　張蓁騏律師
上列當事人間因原告提起刑事附帶民事請求損害賠償事件，經本
院刑事庭裁定（95年度附民字第81號）移送前來，本院於96年3
月21日言詞辯論終結，判決如下：
    主  文
被告應給付原告新台幣壹拾柒萬柒仟伍佰零陸元及自民國九十五
年十月十二日起至清償日止，按週年利率百分之五計算之利息。
原告其餘之訴駁回。
訴訟費用由被告負擔九分之一，餘由原告負擔。
本判決原告勝訴部分，得假執行。但被告如以新台幣壹拾柒萬柒
仟伍佰零陸元為原告預供擔保，得免為假執行。
原告其餘假執行之聲請駁回。
    事  實
甲、原告方面：
壹、聲明：
一、被告應給付原告新台幣（下同）0000000 元，及自附帶民事
    起訴狀繕本送達翌日起至清償日止，按週年利率百分之5 計
    算之利息。
二、訴訟費用由被告負擔。
貳、陳述：
一、原告於民國94年11月25日，在雲林縣大埤鄉○○村○○街95
    ─23號「三五檳榔攤」前，遭被告殺傷，造成頭部3 公分刀
    傷之傷害，被告所涉刑事部分並經檢察官提起公訴。
二、按因故意或過失，不法侵害他人之權利者，負損害賠償責任
    ；不法侵害他人之身體或健康者，對於被害人因此喪失或減
    少勞動能力或增加生活上之需要時，應負損害賠償責任；又
    不法侵害他人之身體、健康、名譽、自由、信用、隱私、貞
    操，或不法侵害其他人格法益而情節重大者，被害人雖非財
    產上之損害，亦得請求賠償相當之金額。民法第184 條第1
    項前段、第193 條第1 項、及第195 條第1 項分別定有明文
    。
三、被告不法侵害原告之身體，原告請求損害賠償之金額如下：
（一）醫療費用部分：
      原告受傷後，先後到財團法人佛教慈濟綜合醫院、行政院
      衛生署嘉義醫院等醫院治療，計支出醫療費用12722 元〔
      原請求19200 元，嗣減縮為12722 元〕，有收據6 紙可按
      ，為此，請求被告賠償該費用12722 元。
（二）工作損失部分：
      原告以務農為生，因遭被告毆傷而無法工作，受傷治療共
      計120 天，其中農田工作120 天，需請人代勞，1 天以10
      00元計算，共計工作損失12萬元。
（三）非財產上損害部分：
      被告侵害原告身體、健康等人格權，請求賠償120 萬元之
      精神慰撫金。
四、對於被告抗辯之陳述：原告平日打零工，經濟好時每日1700
    元、1800元，現在時機差每天有1300元、1400元，收入不固
    定，原告受傷後，約半年沒有辦法出門工作，心理受到傷害
    ，原告現年58歲，身體健康，從事務農工作沒問題，原告一
    天請求金額1000元，是低於原告的工資，至於醫院函示須療
    養四週，並不代表四週後就能工作。
、證據：提出診斷證明書影本4 紙、醫療費用收據影本6 紙為
    證。
乙、被告方面：
壹、聲明：
一、原告之訴駁回。
二、訴訟費用由原告負擔。
三、如受不利判決，願供擔保請准宣告免為假執行。
貳、陳述：
一、原告主張被告殺人未遂，故意侵害原告身體或健康而認被告
    應負損害賠償責任等語。然查，兩造係因飲酒而生隙，被告
    固不否認有持刀劃破原告額頭行為，惟被告主觀上欠缺殺人
    故意，否則豈有劃傷原告即行停止傷害行為之理，此亦經台
    灣雲林地方法院95年度訴字第372號判決認定在案。
二、被告縱然當時係不輕放原告騎乘機車離開，繼續藉酒力前往
    尋原告口角辱罵，然此時被告尚無施不法腕力之侵害，不意
    原告竟怒從心起，前往隔壁攤販之劉政雄處搶得鐵椅攻擊，
    被告因此頭部亦受有瘀傷等傷害，被告從而持刀揮舞，就原
    因而言，被告雖係挑釁者，然被告究非先持器具攻擊之人，
    被告雖因互毆不能主張正當防衛，然原告亦非無辜之善良人
    士。
三、原告就自己損害之發生，亦屬與有過失，被告受原告傷害部
    分，亦非不得主張抵銷，被告主張就所受傷害除捨棄醫藥費
    及其他請求外，僅請求精神慰撫金40萬元，並為抵銷之主張
    。再者，原告主張所受損害，並未舉證以實其說，且其主張
    精神慰撫金部分，參酌雙方身分、地位、經濟能力等，亦屬
    過高等語。
四、原告沒有實際從事工作，依其所受傷勢並沒有喪失工作能力
    ，而且雙方因互毆行為，互負過失責任。原告請求醫療費用
    有單據部分12722 元不爭執，其請求工作損失部分，因原告
    年紀很大，是否還有勞動能力有意見，原告住院僅8 天，其
    請求120 天不能工作損失，應自負舉證責任。如不能工作損
    失減縮為以每月15840 元計算，被告可以接受。
、證據：提出本院95年度訴字第372 號刑事判決影本1 份為證
    。
丙、本院向行政院衛生署嘉義醫院查明原告住院及受傷復原狀況
    ，並函調兩造財產及所得稅申報資料。
    理  由
甲、按訴狀送達後，原告不得將原訴變更或追加他訴，但擴張或
    減縮應受判決事項之聲明者，不在此限。民事訴訟法第255
    條第1 項第3 款定有明文。本件原告於本院96年3 月21日言
    詞辯論時，將起訴請求醫療費用19200 元減縮為12722 元，
    合於法律規定，應先敘明。兩造於95年11月25日中午12時30
    分許，在雲林縣大埤鄉○○村○○街95之23號「三五檳榔攤
    」內飲酒聊天，嗣因雙方對於鄉長選舉支持之候選人不同，
    引起被告不高興，雙方不歡而散，原告欲先離去之際，被告
    竟以手勒住原告頸部，因而互相拉扯，被告進而轉身至檳榔
    攤內持菜刀，原告見狀乃至檳榔攤隔壁持鐵椅1 張抵抗，隨
    後被告之配偶黃彩鳳等人拉住被告，原告手握鐵椅前來，被
    告見狀掙脫並持菜刀揮舞，造成原告受有頭部撕裂傷3. 5公
    分×1.5 公分及胸部挫傷等傷害，此為被告所不否認，並有
    原告提出之診斷證明書影本4 紙、及醫療費用收據影本6 紙
    佐證，自堪信原告主張為實在。是被告應負侵權行為損害賠
    償責任，至為明確。
乙、兩造不爭執的事實：
壹、被告於上開時、地持刀揮舞劃傷原告，造成原告受有頭部撕
    裂傷3.5 公分×1.5 公分及胸部挫傷等傷害，被告應負侵權
    行為損害賠償責任。
貳、原告因上開傷害，計支出醫療費用12722 元。
、刑事部分，兩造均因傷害案件經檢察官提起公訴，原告經本
    院判處有期徒刑4 月，被告經本院判處有期徒刑6 月，均得
    易科罰金。嗣經兩造各別上訴，目前尚未確定。
丙、本件爭點：
壹、原告能否請求工作損失，其請求日數及每日金額為多少。
貳、原告得請求之精神慰撫金數額為多少。
、被告得否以其得請求之精神慰撫金40萬元，與原告請求之精
    神慰撫金抵銷。
肆、原告得請求之損害賠償總額為多少。
丁、本院判斷：
壹、被告應負損害賠償責任。
    按因故意或過失，不法侵害他人之權利者，負損害賠償責任
    ；不法侵害他人之身體或健康者，對於被害人因此喪失或減
    少勞動能力或增加生活上之需要時，應負損害賠償責任；又
    不法侵害他人之身體、健康、名譽、自由、信用、隱私、貞
    操，或不法侵害其他人格法益而情節重大者，被害人雖非財
    產上之損害，亦得請求賠償相當之金額。民法第184 條第1
    項前段、第193 條第1 項、第195 條第1 項分別定有明文。
    本件被告於上開時地，持刀揮舞劃傷原告，造成原告受有頭
    部撕裂傷3.5 公分×1.5 公分及胸部挫傷等傷害，既為被告
    所不否認，並有診斷證明書佐證，自堪信原告主張為實在。
    從而，被告應負侵權行為損害賠償責任。
貳、原告得請求之不能工作損失金額為14784 元。
一、原告受傷後，當天送往財團法人佛教慈濟綜合醫院（下稱大
    林慈濟醫院）縫合傷口，旋於翌日即94年11月26日入住行政
    院衛生署嘉義醫院（下稱署立嘉義醫院）治療，至同年12月
    3 日出院，有大林慈濟醫院診斷證明書、署立嘉義醫院95年
    12月11日嘉醫歷字第0950006609號函可按。而原告所受上述
    傷害大約須療養二週，不能工作大約二週，合計四週，其後
    則一切恢復正常工作等情，並有署立嘉義醫院上開函文及96
    年1 月25日嘉醫歷字第0960000470號函文足稽。顯見原告所
    受之傷害，僅須28日療養而不能工作，其後恢復正常工作，
    至為明確。原告請求不能工作時間為120 日，並未舉證證明
    ，不足採信。其請求不能工作損失逾越上開28日部分，即無
    理由。
二、原告固主張其從事務農工作，幫忙農務耕作二甲多地及打零
    工，以前經濟好時一天1700元、1800元，現在時機差每天13
    00元、1400元，收入不固定。惟被告否認原告有上開收入。
    而本院調取原告所得稅及財產資料查明結果，原告於93年度
    並無所得申報資料，而94年度薪資部分僅有一筆33060 元所
    得資料，其餘並無薪資所得資料參考，有上開所得稅及財產
    資料可憑。但原告現年58歲（民國37年5 月25日生），身體
    健康，倘幫忙或受僱他人從事農務或打零工之工作，固可賺
    取工資報酬，惟此種工作並非每日均有工作或收入（即有工
    作始有收入），參以被告同意以每月最低工資15840 元計算
    ，本院亦認為目前經濟景氣不好，失業之人不少，參考原告
    年紀、學歷及條件等因素，以每月最低工資15840 元計算應
    屬合理。是原告得請求之不能工作損失為14784 元（計算式
    ：28天÷30天×15840 元＝14783.9 元，四捨五入）。逾此
    範圍，應屬無據。
、原告得請求之精神慰撫金數額為15萬元。
一、查被告於上揭時地，與原告一同飲酒後，因鄉長選舉之支持
    人選不同，竟因上開人選因素爭執，竟而持刀揮舞劃，造成
    原告上開傷害，本院審酌兩造爭執起因，雙方可歸責性原因
    力強弱，原告受傷程度輕重，參酌兩造屬於同鄉並相互認識
    ，原告為國小未畢業學歷，有五位孩子，都是大學畢業，有
    二筆田地，一棟房屋；被告曾任該鄉代表會副主席民意代表
    ，其有二位孩子，均因經商失敗，不動產已經法院拍賣，被
    告的兒子為避債，兒子所生小孩目前由被告扶養等兩造身分
    、社經地位、經濟能力、及兩造財產及所得稅申報資料等一
    切情狀，認原告請求賠償慰撫金120 萬元，應屬過高，應予
    核減為15萬元，方屬公允。逾此數額之請求，為無理由。
二、因故意或過失不法侵害他人之權利者，負損害賠償責任。不
    法侵害他人之身體或健康者，對於被害人因此喪失或減少勞
    動能力或增加生活上之需要時，應負損害賠償責任；且被害
    人雖非財產上之損害，亦得請求賠償相當之金額，民法第18
    4 條第1 項前段、第193 條第1 項、第195 條第1 項固有明
    文。惟因故意侵權行為而負擔之債，其債務人不得主張抵銷
    ，亦為民法第339 條所明定。本件被告與原告因鄉長候選人
    之支持人選不同爭執，進而持刀揮舞而劃傷原告，顯見被告
    係故意而造成侵權行為責任。被告主張其與原告互毆，亦受
    有傷害，固據提出診斷證明書佐證，惟被告之故意侵權行為
    ，本應負損害賠償責任，依上述規定，不能與原告之請求金
    額抵銷，併予敘明。
肆、被告應賠償原告之數額為177506元。
    原告得請求之醫療費用12722 元（被告對於此部分金額，不
    爭執）、不能工作損失14784 元、及神慰撫金150000元，合
    計為177506元（計算式：12722 元＋14784 元＋150000元＝
    177506元）。
戊、綜合上述，原告依侵權行為損害賠償之法律關係，請求被告
    賠償損害數額在177506元之範圍，及自附帶民事起訴狀繕本
    送達翌日即95年10月12日起至清償日止，按週年利率百分之
    5 計算之利息，為有理由，應予准許。逾此範圍及利息之請
    求，為無理由，應予駁回。又本件原告勝訴部分，所命給付
    之金額不逾50萬元，應依職權宣告假執行；被告陳明願供擔
    保請准免為假執行宣告，爰酌定相當之擔保金額准許之；至
    原告其餘假執行聲請，因其訴經駁回而失其附麗，應併予駁
    回。
己、本件事證已臻明確，兩造其餘主張及攻擊防禦方法，核與判
    決結果認定不生影響，不再逐一論列。
庚、訴訟費用依據：民事訴訟法第79條。
中　　華　　民　　國　　96　　年　　4 　　月　　4 　　日
                  民事第二庭    法  官  林秋火
以上正本係照原本作成
如對本判決上訴，須於判決送達後20日內向本院提出上訴狀
中　　華　　民　　國　　96　　年　　4 　　月　　4 　　日
                                書記官　李清龍
